臺北高等行政法院裁定
　　　　　　　　　　　　　　　　　　 96年度訴字第1263號
原　　　告　甲○○
　　　　　　送達代收人乙○○
被　　　告　內政部
代　表　人　丙○○（部長）
訴訟代理人　丁○○
上列當事人間因臺灣地區與大陸地區人民關係條例事件，原告不
服行政院中華民國96年2月15日院臺訴字第0960081768號訴願決
定，提起行政訴訟。本院裁定如下︰
　　主  文
原告之訴駁回。
訴訟費用由原告負擔。
　　理  由
一、按以中央或地方機關對其申請案件予以駁回，致其權利或法
    律上利益受違法損害為由，向高等行政法院提起請求該機關
    應為行政處分或應為特定內容之行政處分之訴訟，依行政訴
    訟法第5條第2項規定，以經訴願程序為前提，茍未經訴願程
    序逕行提起行政訴訟，即屬同法第107條第1項第10款之起訴
    不備其他要件，且此項欠缺無法命補正，依該法條第1項前
    段即應以裁定駁回之。又「行政訴訟法第4條第3項規定：『
    訴願人以外之利害關係人，認為第1項訴願決定，損害其權
    利或法律上之利益者，得向高等行政法院提起撤銷訴訟。』
    參照司法院院字第641號解釋意旨，不服受理訴願機關之決
    定者，雖非原訴願人亦得提起撤銷訴訟，但以該訴願決定撤
    銷或變更原處分，致損害其權利或利益者為限。故利害關係
    相同之人，自不得依前述規定起訴，應自行提起訴願以資救
    濟，其未提起訴願，基於訴願前置主義，原則上不得逕行提
    起行政訴訟。惟於例外情形，如訴訟標的對於原訴願人及其
    他有相同利害關係之人必須合一確定者，則既經原訴願人踐
    行訴願程序，可認為原提起訴願之當事人，有為所有必須合
    一確定之人提起訴願之意，應解為與原訴願人利害關係相同
    之人得逕行依同法第4條第1項起訴。」，最高行政法院93年
    9月份庭長法官聯席會議決議可資參照。
二、本件原告配偶即訴外人乙○○於95年9月3日代原告向被告申
    請來臺團聚，嗣乙○○於95年11月2日至被告所屬警政署入
    出境管理局花蓮服務處接受訪談，因撥打原告電話均無法取
    得聯繫，且乙○○無法提供足以維持本人及家庭成員生活資
    源之來源證明文件，加以其說詞有明顯瑕疵，經比對相關資
    料結果，發現並無積極事證足認其婚姻為真實，被告乃予以
    核定訪談未通過，並依大陸地區人民申請進入臺灣地區面談
    管理辦法第10條第2款規定，於95年12月5日以台內警境平辰
    字第0950916461號不予許可處分書函原告略以所請不予許可
    等語。乙○○不服，提起訴願，經行政院於96年2月15日以
    院臺訴字第0960081768號訴願決定以乙○○既非受行政處分
    之人，亦非屬法律上之利害關係人，不予受理乙○○之訴願
    。原告不服，遂向本院提起行政訴訟。
三、經查原告以其與乙○○並非假結婚，向本院提起行政訴訟請
    求准許其來臺團聚，核係提起行政訴訟法第5條之課予義務
    訴訟，其與乙○○雖屬利害關係相同之人，惟本件訴訟標的
    對於渠等並非必須合一確定者，依最高行政法院93年9月份
    庭長法官聯席會議決議意旨，原告應自行提起訴願以資救濟
    ，其未提起訴願，逕行提起本件行政訴訟，依首開說明，其
    起訴為不合法，應予駁回。另本件訴訟既不合法，其實體上
    之主張即無庸審酌，併此敘明。
四、依行政訴訟法第107條第1項第10款、第104條，民事訴訟法
    第95條、第78條，裁定如主文。
中　　華　　民　　國　　96　　年　　 9　　月　　28 　 日
                          第七庭審判長法  官　李得灶
                                      法  官　林玫君
                                      法  官　林育如
上為正本係照原本作成。
如不服本裁定，應於送達後10日內向本院提出抗告狀（須按他造
人數附繕本）。
中　　華　　民　　國　　96　　年　 　9　　月　 28  　 日
　　　　　　　　　　　　　　　       書記官　蘇亞珍
